【裁判字號】    98,台簡抗,44
【裁判日期】    981120
【裁判案由】    請求給付票款聲請訴訟救助
【裁判全文】
最高法院民事裁定              九十八年度台簡抗字第四四號
再 抗告 人  台灣汎生製藥廠股份有限公司
法定代理人  乙○○
            丙○○（律師）
            丁○○
上列再抗告人因與相對人甲○○間請求給付票款聲請訴訟救助事
件，對於中華民國九十八年八月二十四日台灣高雄地方法院裁定
（九十八年度審抗字第二○六號），提起再抗告，本院裁定如下
：
    主  文
原裁定廢棄。
相對人在原法院之抗告駁回。
抗告及再抗告訴訟費用均由相對人負擔。
    理  由
本件相對人甲○○與抗告人台灣汎生製藥廠股份有限公司間請求
給付票款之訴，相對人向台灣高雄地方法院高雄簡易庭（下稱高
雄地院簡易庭）聲請訴訟救助，經該簡易庭以九十八年度雄聲字
第二一五號裁定駁回其聲請，相對人聲明不服，提起抗告，原第
二審法院即高雄地院合議庭以：相對人起訴請求之金額為新台幣
（下同）五千一百七十九萬八千八百十八元，應繳納之訴訟費用
為四十六萬七千八百四十元，經高雄地院簡易庭依職權調取相對
人之稅務電子閘門財產所得調件明細表記載，相對人於民國九十
六、九十七年度各僅有股利所得三千九百十七元、三千六百六十
一元，另其名下雖有投資漢璽公司四十萬元，但漢璽公司於九十
六及九十七年間之營業收入額均為○元，有財政部高雄市國稅局
檢送之該公司營利事業所得稅申報資料在卷可稽，可見相對人投
資之漢璽公司已無營業情事而無從因營業獲利或藉該投資所表彰
之財產價值，籌措款項。又相對人因涉嫌組織犯罪條例而長期進
行刑事訴訟，就一般經驗法則而言，亦無從藉由自身之信用而可
取得款項週轉，相對人陳稱其無資力支出本件高額裁判費，即屬
可信等詞，因而以九十八年度審抗字第二○六號裁定將高雄地院
簡易庭所為駁回相對人訴訟救助之裁定廢棄，准予對相對人訴訟
救助。再抗告人對於原第二審裁定逕向本院提起再抗告，係以：
相對人之父洪煥堂為多家公司之董事長或董事，且相對人與各該
公司關係密切並曾任多家公司之董事長或臨時管理人，甚且為康
緒生醫股份有限公司之實際負責人，顯非缺乏經濟信用而無能力
籌措訴訟費用；相對人以普通共同訴訟之方式提起訴訟救助，造
成其一次繳納高額裁判費而據以聲請訴訟救助，不具訴訟救助權
利保護之必要性等詞，為其論據。按當事人無資力支出訴訟費用
者，法院應依聲請，以裁定准予訴訟救助。但顯無勝訴之望者，
不在此限；又無資力支出訴訟費用之事由，應釋明之。民事訴訟
法第一百零七條第一項、第一百零九條第二項分別定有明文。所
謂無資力係指窘於生活，且缺乏經濟信用者而言（本院四十三年
台抗字第一五二號判例要旨參照）。經查相對人自陳持有價值達
五千一百七十九萬餘元之支票二百六十五張，且其以執票人身分
就其中八張支票向發票人行使追索權，並提起訴訟而獲得第一審
勝訴判決（見一審卷第七頁、原審卷第八頁），就此以觀，相對
人自非無商業信用，且無資力。原法院未遑詳查究明，遽將高雄
地院簡易庭所為駁回相對人訴訟救助之聲請之裁定廢棄，准予對
相對人訴訟救助，依上說明，尚有未洽。再抗告意旨指摘原裁定
不當，聲明廢棄，非無理由。應由本院自為裁定如主文。
據上論結，本件再抗告為有理由。依民事訴訟法第四百三十六條
之二第二項、第四百九十五條之一第二項、第四百七十七條第一
項、第四百七十八條第一項第一款、第四百八十一條、第九十五
條、第七十八條，裁定如主文。
中    華    民    國  九十八  年  十一    月   二十   日
                      最高法院民事第二庭
                          審判長法官  吳  正  一
                                法官  陳  淑  敏
                                法官  阮  富  枝
                                法官  陳  重  瑜
                                法官  吳  麗  女
      本件正本證明與原本無異
                                      書  記  官
中    華    民    國  九十八  年  十二    月    七    日
                                                      R


司法院資訊處製作；財團法人民間司法改革基金會備份。
